【裁判字號】    90,台上,2856
【裁判日期】    900510
【裁判案由】    殺人未遂等罪
【裁判全文】
最高法院刑事判決                                九十年度台上字第二八五六號
    上  訴  人  甲○○
右上訴人因殺人未遂等罪案件，不服台灣高等法院中華民國九十年二月二十一日第二
審判決（九十年度上訴字第八號，起訴案號：台灣基隆地方法院檢察署八十九年度偵
字第三三八三號），提起上訴，本院判決如左：
    主  文
上訴駁回。
    理  由
一關於殺人未遂部分
按刑事訴訟法第三百七十七條規定，上訴於第三審法院，非以判決違背法令為理由，
不得為之。是提起第三審上訴，應以原判決違背法令為理由，係屬法定要件。如果上
訴理由狀並未依據卷內訴訟資料，具體指摘原判決不適用何種法則或如何適用不當，
或所指摘原判決違法情事，顯與法律規定得為第三審上訴理由之違法情形，不相適合
時，均應認其上訴為違背法律上之程式，予以駁回。本件上訴人甲○○上訴意旨略稱
：(一)本件被害人林慧菁並未發生死亡之事實，原判決謂上訴人有致人於死之預見，卻
未說明其預見之結果係不違背其本意，抑係確信其不發生，遽以殺人未遂論擬，殊屬
違法。(二)如上訴人係蓄意殺人，應該無物不可成為兇器，案發當時林慧菁房內必有椅
子或其他趁手器物，自可往其頭部砸下或以水果刀刺向林慧菁頭部等要害，何庸僅刺
向林慧菁之腰部、背部及四肢等非要害部位，上訴人僅心存氣憤，要教訓嚇唬林慧菁
而已，至後來傷及林女胸部，實係林女父母入房來，情況混亂所致，上訴人秉性善良
，絕無殺人之念，事後已得林女及其家人諒解，原判決認上訴人有殺人故意、犯後態
度非佳及未與被害人和解，與實情有悖云云。
惟查原判決依憑告訴人林銘坤、林陳淑卿之指訴，上訴人不利於己之部分自白，證人
藍偉倫之證言，台灣礦工醫院出具之診斷證明書，林慧菁受傷部位圖及國立台灣大學
附設醫院出具之診斷證明書三紙，扣案之水果刀尖銳鋒利，業據原審勘驗等證據資料
，資以認定上訴人因與其分手之女友林慧菁另與藍偉倫交往，心生不滿，先於民國八
十九年八月十六日凌晨二時許，前往林女所住基隆市○○街三七九巷七四號處，與之
談判未果，上訴人即於林女住處前等候，同日凌晨三時許，上訴人聞林慧菁住處電話
鈴響，猜測係藍偉倫所撥打，並認藍偉倫亦將至林慧菁住處，即生傷害藍偉倫之犯意
，而於同日凌晨四時許，至基隆市○○街與東勢街口「SEVEN-ELEVEN」便利超商購買
紅色水果刀一支後，再度前往上開林慧菁住處旁之騎樓下等候，直至同日上午六時三
十分左右，在上址遇見前來尋訪林慧菁之藍偉倫，竟以徒手方式毆打藍偉倫（傷害部
分未據告訴），要其勿再糾纏林慧菁，因藍偉倫未還手，上訴人遂未再取出水果刀砍
殺藍偉倫，而令藍偉倫一同與林慧菁談判。迨至同日上午八時四十分許，林慧菁開門
擬外出時，見上訴人及藍偉倫二人在外等候，即趨前質問，而起爭執，三人為免妨礙
鄰居安寧，遂進入林慧菁家中談判。不久，藍偉倫應林慧菁要求先行離開，上訴人則
要求林慧菁共同至二樓房間內繼續談判，二人進入房間談判未及五分鐘，上訴人竟因
林慧菁執意與其分手並要求伊勿再騷擾藍偉倫，而心有未甘，萌生殺人犯意，以預藏
之前揭水果刀刺殺林慧菁之腰部、背部及四肢，林慧菁之父林銘坤、母林陳淑卿聽聞
林慧菁呼救，忙上樓欲予阻止，詎上訴人見林慧菁之父母趕至，不僅未停手，並繼續
砍殺林慧菁腹部、胸部等處（前後共計十六刀），致林慧菁受有出血性休克及身體多
處刀傷、後腹腔出血，左腎裂傷、左胸六×四×八公分深撕裂傷併血胸、右上腹傷口
約一○×二×三公分、左腰背部處裂傷各約三×二×一公分、二×一×一公分、三×
二×三公分及三×九×二公分、右大腿外側兩處深撕裂傷各約四×一○公分及二×一
×一公分併肌肉肌腱裂傷、右前臂腕處七×四×三公分併肌肉肌腱斷裂、左上肢腕處
四×二×一公分及五×三×二公分傷口併肌腱斷裂、左手肘部四×二×三公分及左上
臂八×四×二公分併肌肉裂傷、左前臂二處傷口均約三×二×一‧五公分、左下肢兩
處傷口各約四×一公分及二×一×一公分等傷害，嗣經林銘坤及前來支援之鄰人合力
將上訴人制伏後，報警當場查扣得前開水果刀一支，林慧菁經及時送醫治療，始倖免
於難等情之事實，因而維持第一審論處上訴人殺人未遂罪刑（處有期徒刑玖年陸月）
，對於上訴人矢口否認有殺害林慧菁之犯意，辯稱：伊因已在林慧菁身上投注四年感
情，不願付諸流水，故一時氣憤想治治林慧菁，不知為何會造成如上嚴重之後果云云
，係屬卸責之詞，不足採信，在判決內詳予指駁並說明其理由，所為論，核與卷證
資料相符，從形式上觀察，並無違背法令之情形。按認事採證、證據取捨及證據證明
力之判斷，俱屬事實審法院之職權，苟無違背證據法則，自不能指為違法。本件原判
決認上訴人有前開殺人未遂犯行，已詳述其依憑之證據，對於上訴人之辯解，認不可
採，亦詳予指駁及說明其理由，查與證據法則並無違背，為原審認事採證、證據取捨
及判斷職權之適法行使，亦無上訴意旨所指適用法則不當之違背法令。上訴意旨徒憑
己意，任意指摘原判決關於殺人未遂部分違背法令，顯非適法之第三審上訴理由。揆
之首開說明，應認其此部分上訴為違背法律上之程式，予以駁回。
二關於傷害部分
按刑事訴訟法第三百七十六條所列各罪之案件，經第二審判決者，不得上訴於第三審
法院，法有明文。本件上訴人甲○○另因傷害林銘坤、林陳淑卿案件，原審係依刑法
第二百七十七條第一項論處罪刑，核屬刑事訴訟法第三百七十六條第一款之案件，依
首開說明，既經第二審判決，自不得上訴於第三審法院，上訴人竟復對此部分提起上
訴，顯為法所不許。應認此部分上訴為不合法，予以駁回。
據上論結，應依刑事訴訟法第三百九十五條前段，判決如主文。
中      華      民      國     九十     年      五      月      十      日
                              最高法院刑事第十庭
                                  審判長法官  莊  登  照
                                        法官  洪  明  輝
                                        法官  黃  一  鑫
                                        法官  林  秀  夫
                                        法官  韓  金  秀
      右正本證明與原本無異
                                              書  記  官
中      華      民      國     九十     年      五      月     十六     日


司法院資訊處製作；財團法人民間司法改革基金會備份。
